臺灣臺南地方法院民事裁定
110年度消債清字第46號
債  務  人  林枝花即林珠花



                      上列當事人因消費者債務清理事件聲請清算，本院裁定如下：
    主  文
債務人林枝花即林珠花自民國110年8月6日17時起開始清算程序
，並命司法事務官進行本件清算程序。 
    理  由
一、按本條例所稱消費者，指5年內未從事營業活動或從事小規
    模營業活動之自然人；債務人不能清償債務或有不能清償之
    虞者，得依消費者債務清理條例所定更生或清算程序，清理
    其債務；更生及清算事件專屬債務人住所地之地方法院管轄
    ；不能依前項規定定管轄法院者，由債務人主要財產所在地
    之地方法院管轄；債務人對於金融機構負債務者，在聲請更
    生或清算前，應向最大債權金融機構請求協商債務清償方案
    ，或向其住、居所地之法院或鄉、鎮、市、區調解委員會聲
    請債務清理之調解，消費者債務清理條例第2條第1項、第3
    條、第5條、第151條第1項、第7項分別定有明文。次按法院
    開始清算程序之裁定，應載明其年、月、日、時，並即時發
    生效力，復為同條例第83條第1項所明定。又法院裁定開始
    更生或清算程序後，得命司法事務官行更生或清算程序，同
    條例第16條第1項亦定有明文可參。
二、本件聲請意旨略以：債務人為一般消費者，5年內未從事營
    業活動，積欠無擔保或無優先權債務總額約新臺幣（下同）
    2,636,055元，為清理債務，前向臺灣臺北地方法院（下稱
    臺北地院）聲請消費者債務清理前置調解（109年度北司消
    債調字第541號，下稱調字卷），最大債權金融機構永豐商
    業銀行股份有限公司（下稱永豐銀行）雖提供分180期、月
    繳12,302元、零利率之還款方案，因債務人目前無業、無積
    蓄，無法負擔上開還款方案，致調解不成立。債務人目前無
    業，每月靠兒子扶養費1萬元維生，已無能力再清償前揭債
    務，又債務人僅係一般消費者，並未從事營業，復未經法院
    裁定開始更生程序、許可和解或宣告破產，爰依消費者債務
    清理條例提出本件清算之聲請等語。
三、經查：
　㈠聲請人前於109年10月15日，向臺北地院聲請調解債務清償方
    案，以109年度北司消債調字第541號案受理，於109年11月3
    0日調解不成立，經債務人於110年2月4日聲請清算，並以11
    0年度消債清字第47號(下稱臺北地院清字卷)受理，後因臺
    北地院依職權向臺北市政府警察局文山第二分局函詢，聲請
    人並無實際居住於臺北市之戶籍地址，又臺北地院司法事務
    官於109年10月19日為補費裁定送達臺南市○○區○○路00巷00
    弄00號地址時，為聲請人親自簽收，且臺北地院依職權函請
    臺南市政府警察局歸仁分局至該址查訪時，聲請人亦在場並
    接受查訪等情，有臺北地院送達證書、臺南市政府警察局歸
    仁分局110年4月17日南市警歸偵字第1100180934號函附卷可
    佐（見調字卷第67頁、臺北地院清字卷第159至161頁）。是
    臺北地院認聲請人之住所，應為臺南市關廟區，而
　　依消費者債務清理條例第5條第1項規定，裁定移送本院管轄
    ，本院應有管轄權。
　㈡債務人主張之上開事實，業據提出財產及收入狀況說明書、
    債權人清冊、戶籍謄本、調解不成立證明書、財政部北區國
    稅局107、108年綜合所得稅各類所得資料清單暨全國財產稅
    總歸戶財產查詢清單、切結書、勞工保險被保險人投保資料
    表、財團法人金融聯合徵信中心之當事人綜合信用報告、高
    雄市政府102年1月4日高市府經商商字第10260022800號函、
    商業登記抄本等件為證(見臺北地院清字卷第29至51、77至8
    4、93至102、125、127頁)，堪信為真。
　㈢債務人主張其目前無業，每月靠兒子給予零用金1萬元維生，
    且其名下幾無財產等節，有存摺內頁、股票持有證明、三商
    美邦人壽保險單、解約金暨各項保險金額表、中華民國人壽
    保險商業同業公會查詢結果表、切結書、勞工保險被保險人
    投保資料表可佐(見臺北地院清字卷第53至75、81至84頁)。
    基此，債務人主張每月收入為1萬元之事實，堪屬可採，故
    其償債能力自應以上開收入為據。
　㈣按消費者債務清理條例立法目的係為使不幸陷入經濟困境之
    人得以清理債務、重建生活，並在清理債務過程中能適度保
    有符合人性尊嚴之最低基本生活所需，而非維持債務人過去
    慣常之寬裕生活型態，否則非僅有悖於消費者債務清理條例
    之意旨，更係將債務人因個人浪費或財務管理失控之風險不
    當轉嫁予金融機構負擔，顯非公允。故為妥適調整債務人與
    債權人及其他利害關係人間之權利義務關係，保障債權人獲
    得公平受償，並謀求消費者經濟生活之重建復甦機會，法院
    對於債務人每月必要生活費用之數額，自不可僅以債務人之
    主張為斷，而應參酌消費者債務清理條例消第64條之2第1項
    關於同條例第64條第2項第4款所稱必要生活費用之認定標準
    定之，方屬允洽。次按，債務人必要生活費用，以最近1年
    衛生福利部或直轄市政府所公告當地區每人每月最低生活費
    1.2倍定之，消費者債務清理條例第64條之2第1項定有明文
    。復按債務人為使其有經濟復甦更生之機會，自應以誠實及
    信用之原則面對自己之債務，積極勉力謀求更生償債方案，
    除應積極開源努力勤奮工作以增加收入償還債務外，尚須節
    流儉樸其生活需求而適當控制其生活費用支出，以達成勉力
    履行債務。而參酌臺南市110年度之每人每月最低生活費為1
    3,304元，該生活費標準係按照政府最近1年平均每人消費支
    出（包括食品費、衣著鞋襪費、房租水電費、家居管理費、
    醫療保健費、交通通訊費、娛樂教育費及雜項支出）百分之
    60訂定，故消費者債務清理條例事件之債務人每月生活費標
    準自堪以最近1年衛生福利部或直轄市政府所公告當地區每
    人每月最低生活費1.2倍即15,965元計之【計算式：13,304×
    1.2】。是本件債務人主張每月必要生活費用約1萬元，自屬
    可採。
　㈤依上，以債務人每月收入1萬元，扣除每月生活基本費用後，
    已無餘額，顯無法負擔永豐銀行提供分180期、月繳12,302
    元、零利率之還款方案，是債務人確已達不能清償債務或有
    不能清償債務之虞之程度。
四、綜上所述，債務人既有不能清償債務之情事，自應允其於消
    費者債務清理條例施行後，選擇以清算之程序清理其債務，
    藉以妥適調整債務人與債權人及其他利害關係人間之權利義
    務關係，保障債權人獲得公平受償，並謀求債務人經濟生活
    之重建復甦機會。此外，本件又查無消費者債務清理條例第
    6條第3項、第8條或第82條第2項所定駁回聲請之事由存在，
    則聲請人聲請清算，應屬有據。
五、末按，法院裁定開始更生或清算程序後，得命司法事務官進
    行更生或清算程序，必要時得選任律師、會計師或其他適當
    之自然人或法人為監督人或管理人，消費者債務清理條例第
    16條第1項定有明文。查，本件既經本院裁定開始清算程序
    ，爰併依前開規定，命司法事務官進行清算程序。
中　　華　　民　　國　　110 　年　　8 　　月　  6　　日
                  民事第四庭    法  官　王淑惠
以上正本證明與原本無異。
本裁定不得抗告。
本裁定已於110年8月6日17時公告。
中　　華　　民　　國　　110 　年　　8 　　月　　6　　日
                                書記官　洪凌婷